【裁判字號】    97,上易,2096
【裁判日期】    971231
【裁判案由】    妨害自由
【裁判全文】
臺灣高等法院臺中分院刑事判決        97年度上易字第2096號
上  訴  人
即  被  告  乙○○
                    6號
上列上訴人因妨害自由案件，不服臺灣南投地方法院97年度易字
第322號中華民國97年10月23日第一審判決（起訴案號：臺灣南
投地方法院檢察署97年度偵字第1246號），提起上訴，本院判決
如下：
      主  文
原判決撤銷。
乙○○以加害生命之事，恐嚇他人致生危害於安全，累犯，處拘
役伍拾日，如易科罰金，以新台幣壹仟元折算壹日。又以強暴妨
害人行使權利，累犯，處拘役陸拾日，如易科罰金以新臺幣壹仟
元折算壹日。應執行拘役壹佰日，如易科罰金，以新臺幣壹仟元
折算壹日。
      犯罪事實
一、范盛宏前於民國 (下同 )九十二年間因賭博案件，經台灣新
    竹地方法院以九十三年度易字第五一二號判決判處有期徒刑
    六月，於九十四年十一月十七日易科罰金執行完畢。詎其仍
    不知慎戒，因受託代人處理與葉枚耕之債務糾紛，於九十六
    年十二月三十一日上午十一時許，前往葉枚耕位於南投縣竹
    山鎮○○路二九八之三號住處內，未見到葉枚耕，竟基於加
    害生命之事恐嚇他人之犯意，向葉枚耕之母親丙○○○恫嚇
    ：「叫你兒子出來解決債務，否則下次被抓到要把他打死」
    等語，致使丙○○○心生畏懼，致生危害於安全。
二、范盛宏於九十七年二月七日上午九時許，在南投縣竹山鎮瑞
    竹里瑞福宮（起訴書誤載為福德廟，應予更正之）前，見葉
    枚耕與丙○○○母子二人於該處拜拜，竟基於以強暴妨害人
    行使權利之犯意，一手拿委託書，另一手則拉著葉枚耕之手
    ，不讓葉枚耕離去，以此強暴之方法妨害葉枚耕行使離開之
    權利，嗣經丙○○○見狀報警前來處理，而查獲上情。
三、案經南投縣政府警察局竹山分局報告臺灣南投地方法院檢察
    署檢察官偵查起訴。
      理  由
壹、證據能力：
    按被告以外之人於偵查中向檢察官所為之陳述，除顯有不可
    信之情況者定外，得為證據，刑事訴訟法第一百五十九條之
    一第二項定有明文，本件證人丙○○○、葉枚耕於偵查中之
    結證，與渠等警訊所述大致相符，亦與丙○○○報警處理之
    情狀相合，並無顯有不可信之情況，咸有證據能力。
貳、實體部分：
一、訊據被告范盛固坦承有在上開時間，前往南投縣竹山鎮○○
    路二九八之三號葉枚耕住處及在南投縣竹山鎮瑞竹里瑞福宮
    遇見葉枚耕及其母親丙○○○，惟矢口否認有何恐嚇危害安
    全及妨害自由等犯行，辯稱：伊沒有出言恐嚇丙○○○，當
    天在葉枚耕住處門口，只留自己手機號碼給丙○○○，要其
    轉告葉枚耕跟伊聯絡而已。第二次在土地公那邊遇到葉枚耕
    ，只有告訴他伊受託處理債務，並沒有拉葉枚耕的手，不讓
    葉枚耕離去云云。惟查：
  (一)上開犯罪事實一，業據證人丙○○○於偵查中結證：．．被
    告說如果下次看到，要把我兒子打到死，我聽了就很害怕，
    他一直要逼問我兒子的電話等語甚詳，核與其警訊中所述大
    致相符。
  (二)上開犯罪事實二，亦據證人即被害人葉枚耕於偵訊中證稱：
    九十二年二月七日上午九時許，我與母親在瑞福宮拜拜，被
    告尾隨我們到那邊，他就說張聰淵叫其來向我討錢，我說我
    不認識你就走，被告就一手拿著委託書、一手抓著我的手不
    讓我走，吵了幾分鐘，他就說要我和張聰淵說電話，這段期
    間我母親去報案，警察就來等語；於原審法院審理中結證：
    我在瑞福宮拜拜時，被告先拿公司類似傳票的東西，對我說
    『你是不是葉枚耕？』、『你認不認識張聰淵？他委託我來
    對你討債的』，我回答說『我不認識你，我也沒有欠張聰淵
    錢』，然後被告打電話給張聰淵，要我跟張聰淵我對話，我
    對被告說『我與張聰淵已經沒有債務糾紛了，你沒有權利來
    找我，我不認識你』，然後我就轉身不理他，被告就用一隻
    手抓我的身體，用哪一隻手我記不清楚了．．』等語（見原
    審卷第五十一頁）。
  (三)苟被告之前未恐嚇丙○○○，九十七年二月七日僅告訴葉枚
    耕伊受託處理債務，未為強制犯行，丙○○○何以會立即報
    警處理，況證人葉枚耕及丙○○○二人與被告並無怨隙，亦
    無甘冒誣告、偽證等罪責，任意誣指被告之理，證人葉枚耕
    及葉陳貴英上開證詞，應可採信。按刑法第三百零五條之恐
    嚇罪，所稱以加害生命、身體、自由、名譽、財產之事，恐
    嚇他人者，係指以使人生畏怖心為目的，而通知將加惡害之
    旨於被害人而言；至於危害通知之方法，亦無限制，無論明
    示之言語、文字、動作或暗示暗示其如不從將加危害，苟已
    足使對方理解其意義之所在，並足以影響其意思之決定與行
    動自由者均屬之，應本於社會客觀經驗法則以為判斷（最高
    法院八十一年度臺上字第八六七號、七十五年度臺上字第二
    ０四七號、七十三年度臺上字第一九三三號判決要旨參照）
    。證人丙○○○已滿八十歲，當時家中僅一人，遽聞被告上
    開言詞，顯會心生畏懼。
  (四)綜上所述，本件事證明確，被告上開所辯顯係脫卸之詞，不
    足採信，其犯行應堪認定。證人葉枚耕就被告上開犯行業於
    警訊時即指訴甚詳 (見警訊筆錄)，被告聲請傳訊處理警員
    證明葉枚耕未於現場表示其有妨害自由，自無必要，另測謊
    之鑑驗結果因人而異，雖可作為審判之參考，但不得採為唯
    一或絕對之依據，本件事證已臻明瞭如上述，被告聲請將證
    人葉枚耕、丙○○○送測謊鑑定，亦無必要，併予敘明。
二、核被告就事實欄一所為，係犯刑法第三百零五條之恐嚇危害
    安全罪，就事實欄之二所為，係犯刑法第三百零四條第一項
    之強制罪。所犯上開二罪，犯意各別，構成要件互異，應分
    論併罰。又被告曾於九十四年間因賭博案件，經臺灣新竹地
    方法院以九十三年度易字第五一二號判決判處有期徒刑六月
    ，於九十四年十一月十七日易科罰金執行完畢，有臺灣高等
    法院被告前案紀錄表一份在卷可佐，於有期徒刑執行完畢後
    五年內，故意再犯本件有期徒刑以上之二罪，均為累犯，咸
    依刑法第四十七條第一項規定加重其刑。原審予以論罪科刑
    ，固非無見，惟查原審就被告所犯刑法第三百零五條之罪科
    處拘役五十日，主文漏載拘役，就被告所犯刑法第三百零四
    條第一項之強制既遂罪，於據上論結欄漏引第一項，另漏引
    刑法第四十一條第一項前段、誤引刑法第五十一條第五款，
    均有未洽，被告上訴否認犯罪雖無理由，然原審判決既有如
    上未當之處，應由本院將其撤銷改判，爰審酌被告有詐欺、
    賭博前科 (見卷附臺灣高等法院被告前案紀錄表)，素行不
    佳，受託處理債務，竟先以言詞恐嚇證人陳桂英，再以強暴
    之方法妨害葉枚耕行使權利，所生之危害及犯罪後之態度等
    一切情狀，分別量處如主文第二項所示之刑，並諭知易科罰
    金之折算標準，及定其應執行刑暨諭知易科罰金之折算標準
    。
、據上論斷，應依刑事訴訟法第三百六十九條第一項前段、第
    三百六十四條、第二百九十九條第一項前段、刑法第三百零
    五條、第三百零四條第一項、第四十七條第一項、第四十一
    條第一項前段、第五十一條第六款、刑法施行法第一條之一
    第一項、第二項，判決如主文。
    本案經檢察官甲○○到庭執行職務。
中    華    民    國    97    年    12    月    31    日
            刑事第九庭    審判長法  官  江  德  千
                                法  官  許  旭  聖
                                法  官  康  應  龍
以上正本證明與原本無異。
不得上訴。
                                書記官  姚  錫  鈞
中    華    民    國    97    年    12    月    31    日


司法院資訊處製作；財團法人民間司法改革基金會備份。
